【裁判字號】    96,易,2925
【裁判日期】    970307
【裁判案由】    竊盜
【裁判全文】
臺灣臺北地方法院刑事判決              96年度易字第2925號
公  訴  人  臺灣臺北地方法院檢察署檢察官
被      告  乙○○
                    （現另案於臺灣台中監獄執行中）
上列被告因竊盜案件，經檢察官提起公訴（96年度偵緝字第1969
號），本院判決如下：
    主  文
乙○○無罪。
    理  由
一、公訴意旨略以: 被告乙○○意圖為自己不法之所有，於民國
    95年12月28日上午某時，在臺北縣新店市○○路○段68號之
    廣明寺內，竊取告訴人甲○○所有之由第一銀行新店分行付
    款票號WA0000000號、WA0000000號、華南銀行圓山分行付款
    票號UC0000000號、UC0000000號、UC0000000號、UC529338
    號、UC0000000號、FC0000000號等支票8紙。嗣被告乙○○
    於96年1月8日8時30分許，持WA0000000號支票（面額新臺幣
    【下同】4萬元）至臺中縣大雅鄉○○路161號臺灣中小企業
    銀行臺中大雅分行存兌，而經警循線查獲。因認被告涉犯刑
    法第320條第1項竊盜罪嫌。
二、按犯罪事實應依證據認定之，無證據不得認定犯罪事實；另
    不能證明被告犯罪者，應諭知無罪之判決，刑事訴訟法第15
    4條第2項、第301條第1項分別定有明文。又刑事訴訟法上所
    謂認定犯罪事實之證據，係指足以認定被告確有犯罪行為之
    積極證據而言，該項證據自須適合於被告犯罪事實之認定，
    始得採為斷罪資料；而認定不利於被告之事實，須依積極證
    據，苟積極證據不足為不利於被告事實之認定時，即應為有
    利於被告之認定，更不必有何有利之證據。另認定犯罪事實
    所憑證據，雖不以直接證據為限，間接證據亦包括在內；而
    告訴人之告訴，係以使被告受刑事訴追為目的，是其陳述是
    否與事實相符，仍應調查其他證據以資審認，此有最高法院
    29年上字第3105號、30年上字第816號、52年台上字第1300
    號判例可資參照。
三、公訴意旨認被告乙○○涉犯上開罪，無非係以告訴人甲○○
    之指訴、被告之臺灣中小企業銀行大雅分行帳號0000000000
    0號帳戶之交易明細、被告之供述、車牌號碼NW-7688號自用
    小客車車籍資料、0000000000號行動電話申請資料、丙○○
    在監在押資料、證人丙○○之證詞等為其論據。
四、訊據被告乙○○雖於本院最後審理期日，希望本院盡速將其
    解還臺灣臺中監獄服刑，而表示願意承認犯罪，但被告於本
    院準備程序中則堅詞否認犯罪，辯稱: 未竊取該支票，上開
    臺灣中小企業銀行大雅分行帳號00000000000號帳戶已賣予
    叫大昌之男子使用等語。其於本院最後審理期日雖表示願意
    認罪，但仍堅稱: 上開系爭失竊之支票背面之文字均非其所
    寫，以及曾出售前開帳戶予證人丙○○，該支票係丙○○委
    託其存入上開帳戶內等語。經查:
  (一)系爭WA0000000號支票（面額4萬元）係告訴人甲○○所有，
    存放於臺北縣新店市○○路○段68號廣明禪寺，於不詳時間
    遭人所竊。告訴人於95年12月28日12時30分始發覺失竊等情
    ，業據證人甲○○於偵查中結證在案（參偵字第11127號卷
    第28-29頁，證人甲○○雖未於本院審理時到庭作證，但其
    於偵查中之證詞業經具結，且客觀上並無顯有不可信之情況
    ，依刑事訴訟法第159條之1第2項規定，自得為證據。）。
  (二)臺灣中小企業銀行大雅分行帳號00000000000號帳戶係被告
    所申請開立，以及上開系爭失竊票號WA0000000號、面額4萬
    元之支票，嗣於96年1月8日經由被告所開立之上開帳戶提示
    一節，均為被告所不爭執，並有臺灣中小企業銀行大雅分行
    96 年2月2日九五大雅字第0022號函暨所附之客戶基本資料
    查詢、交易明細（參偵字卷第11127號卷第9-12頁）、第一
    商業銀96年12月11日（96）一新字第241號函暨所附上開支
    票影本等（參本院卷）在卷可稽。
  (三)被告堅稱: 未竊取該支票，帳戶係賣給大昌之男子使用，以
    及該支票背面之文字均非其所書寫等語。證人丙○○於本院
    審理中作證時，雖承認綽號「大昌」，且與被告認識，但否
    認曾向被告購買上開帳戶存摺使用，亦否認曾持有系爭支票
    、簽寫提示人資料，以及曾委請被告代為存入被告之帳戶內
    （參本院97年2月25日審判筆錄）。被告與證人丙○○之陳
    述明顯不一，何者為真，與本案所關頗切，實有究明之必要
    。經查:
  系爭WA0000000號支票（面額4萬元）支票提示時，經持票人
    於背面書寫「乙○○」、「中市○○路○段506號5樓」、「
    0000000000」等文字。上開文字之字跡與被告自通緝到案後
    迄至本院審理期間訊時所為之簽名，以肉眼觀察，確實顯不
    相同。反之證人丙○○於本院審理時依本院指示所書寫之同
    樣內容之文字，不論是「乙○○」之姓名，或住址，均與該
    支票背面記載之文字極為相似。且查，該支票背面所留存之
    聯絡電話「0000000000」，經本院依職權函查結果，係證人
    丁○○○於94年4月11日所申設。證人丁○○○係證人丙○○之母親，其於96年農曆過年前將該手機交由證人丙○○使
    用一節，亦據證人丁○○○於本院訊問時結證在案（參本院
    97年1月18日訊問筆錄）。且為證人丙○○所不爭執（參本
    院97年2月25日審判筆錄）。而質之證人丙○○亦證稱: 未
    曾將該電話借予被告使用，且與被告不熟等語（參同上日審
    判筆錄）。果該支票係被告所持有並提示，則被告理應留存
    自己所使用之行動電話作為聯絡之用，較合常理。豈有留存
    非其所用，而係與其不熟之證人丙○○所使用之行動電話之
    理。是由上開系爭支票背面之記載文字以及所留存之聯絡電
    話資料等事證，本院認被告辯稱: 該支票背面之文字均非其
    所書寫等語，並非無稽，而可採信。
  又查，告訴人甲○○同時遺失之支票中尚有第一銀行新店分
    行票號WA0000000號、華南銀行圓山分行UC0000000號、UC00
    00000號、UC0000000號、UC529338號、UC0000000號、FC000
    0000號等支票7紙。其中華南銀行圓山分行UC0000000號支票
    ，經由署名「黃慧真」之人提示，另同分行UC0000000號支
    票則由證人戊○○所提示。其中黃慧真部分，因該支票並無
    其他年籍或電話資料可供確認其年籍，故本院無從傳訊其到
    庭。另證人戊○○經本院藉由所留存之電話查得其年籍資料
    ，並傳訊到庭後結證稱: 支票是「阿坤」用來跟我借錢的，
    阿坤當時有拿4、5張支票出來給我看，這20萬元是其中面額
    最小的1張等語，經本院提示被告之照片供其當庭辨識，證
    人戊○○陳稱: 被告並非阿坤（參本院97年1月18日訊問筆
    錄）。足認告訴人甲○○所失竊之上開各紙支票，曾由不同
    之人持有過。而遍查卷內資料，復無任何證據足以證明「黃
    慧貞」、「戊○○」所持有之上開支票，係被告所交付。
  告訴人所失竊之上開各紙支票，既曾由其他人持有，而系爭
    經由被告帳戶提示之WA0000000號支票背面文字，復顯非被
    告所書寫。果該支票係被告所竊得並提示，以被告國中畢業
    ，非不識字之人，其無委託他人代為書寫之必要，更無以與
    其不甚熟稔之證人丙○○所持用之行動電話作為聯絡電話之
    可能。又按支票經由帳戶提示者，其往來均會留有明確之紀
    錄，提示人根本無所遁行。果該支票係被告所竊得，則其逕
    將之存入自己所申設之帳戶內，無異自曝行蹤，此亦不合於
    一般犯罪人，會盡可能以各種方式掩飾犯行之常態。
  (四)至於公訴意旨所援引之上開各項證據部分:
  告訴人甲○○之指訴部分: 告訴人係於95年12月28日始發覺
    失竊，其並未親眼目睹失竊之經過。是告訴人之指訴，充其
    量只能證明其曾失竊上開支票之事實，不足以證明係遭被告
    所竊。
  被告之臺灣中小企業銀行大雅分行帳號00000000000號帳戶
    之交易明細部分: 只能證明被告所申設之上開帳戶，曾提示
    告訴人甲○○所失竊之系爭4萬元支票。但現今社會出售或
    出借帳戶供他人使用之情況極為嚴重。是不能排除被告所辯
    : 係出售或出借帳戶予大昌，由大昌委託其以上開帳戶提示
    之可能性。是此一證據亦尚不足以證明該支票係被告所竊得
    。
  被告之供述部分: 被告在數次偵查訊問中，已一再辯稱係將
    帳戶借給綽號「大象」或「大昌」之人等語。是被告亦未曾
    承認竊盜之犯行。
  車牌號碼NW-7688號自用小客車車籍資料、0000000000號行
    動電話申請資料、丙○○在監在押資料等部分: 只能證明該
    車及行動電話係證人丙○○所使用，不足以證明被告竊取告
    訴人所有之支票之事實。
  證人丙○○之證詞部分: 系爭支票背面之字跡與證人丙○○
    之字跡極為相似，且所留之電話係證人丙○○所使用之電話
    ，已如前述。參以被告一再指陳曾將上開帳戶交予綽號「大
    昌」之男子使用，而證人丙○○亦坦承其綽號「大昌」，足
    認證人丙○○與上開系爭支票所關頗切，自難期其所為之陳
    述真實而可信。是證人丙○○之證詞，亦不足為被告不利認
    定之依據。
  (五)綜合上述，本件公訴意旨所援引之各項證據，均不足以證明
    系爭支票係被告所竊。且依本院職權調查所得之各項事證，
    復不能排被告所辯上開各節之可能性。此外，復查無其他積
    極之證據，足以證明被告竊盜之犯行。基於罪疑有利被告之
    原則，自應為被告無罪之諭知。
據上論斷，應依刑事訴訟法第301條第1項，判決如主文。
本案經檢察官杜慧玲到庭執行職務
中    華    民    國    97    年    3     月    7     日
                  刑事第四庭    法  官  李桂英
上正本證明與原本無異。
如不服本判決，應於判決送達後10日內，向本院提出上訴狀。
                                書記官  嚴君珮
中    華    民    國    97    年    3     月    7     日


司法院資訊處製作；財團法人民間司法改革基金會備份。
